臺灣宜蘭地方法院刑事判決　　　　　　　　　　　　　九十三年度交訴字第一六號
　　公　訴　人　臺灣宜蘭地方法院檢察署檢察官
　　被　　　告　甲○○
右列被告因過失致死案件，經檢察官提起公訴（九十三年度偵字第四三六號），本院
合議庭裁定適用簡式審判程序，爰不經通常審程序判決如左：
    主  文
甲○○從事業務之人，因業務上之過失致人於死，處有期徒刑肆月。如易科罰金，以
參佰元折算壹日。緩刑參年。
    事  實
一、甲○○以駕駛大貨車載運貨物為生，係從事駕駛業務之人。於民國九十二年九月
    一日下午三時二十五分許，駕駛車牌號碼Ｑ七—四三九號自用大貨車，沿宜蘭縣
    冬山鄉○○路順安往廣興方向行駛，行經該路二段三十三號前時，其本應注意應
    依限速時速四十公里行駛，且應隨時注意車前狀況，，並隨時採取必要之安全措
    施，而依當時狀況又無不能注意之情事，竟疏於注意，以高於上開速限之每小時
    五十公里至五十五公里之時速行進，適黃邱慶洲駕駛車號ＬＥＥ─一三九號機車
    ，沿該路往順安方向行駛，竟違規跨越分向限制線，駛入來車車道，致二車發生
    擦撞，黃邱慶洲因而人車倒地，並因多發性損傷併內出血送醫不治死亡。
二、案經黃邱慶洲之子邱國章告訴及台灣宜蘭地方法院檢察署檢察官據報相驗後偵查
    起訴。
    理  由
一、被告甲○○對於上述犯罪事實，於本院審理中坦承不諱。且有警製道路交通事故
    調查表一份、現場暨雙方車損照片共十二幀在卷可憑。據上開道路交通事務調查
    表可知，被告所駕自用大貨車之在事故現場所留之煞車痕長達十六．五公尺，則
    被告之車速應達五十至五十五公里，顯已超速行駛。又被害人黃邱慶洲因本件事
    故死亡，業經台灣宜蘭地方法院檢察署檢察官督同法醫相驗，製有勘驗筆錄、驗
    斷書、相驗屍體證明書各一紙及相驗照片數幀附卷可證。被告駕車肇事，致被害
    人死亡之行為應可認定。
二、按汽車行車速度，依標誌之規定，且汽車駕駛人應注意車前狀況，並隨時採取必
    要之安全措施，道路交通安全規則第九十三條第一項第一款、第九十四條第三項
    分別定有明文。前開事發路段，行車速率限制為時速四十公里以下，且當時天候
    陰，日間有自然光，道路無障礙物且又視距良好等各情，有前述卷存道路交通事
    故調查表及現場暨雙方車損照片足佐。是被告依當時情形，並無不能依限速行駛
    之情。雖本案被害人確有駛入來車車道之駕駛行為，此為目擊證人曾石舜證述明
    確。惟被告既已於數十公尺前已發覺被害人機車行徑有異，此為被告所自承，惟
    因被告超速行駛，乃至不及煞停仍致肇事，其有過失至明。台灣省基宜區行車事
    故鑑定委員會及台灣省車輛行車事故鑑定委員會鑑定結果雖均認被告有超速情形
    ，惟仍認被告對此車禍並無過失責任，此結論應係基於事故地點被告擁有路權而
    為認定。惟我國法律既已以右開道路交通安全規則第九十四條第三項之規定，課
    予駕駛人嚴格之注意義務，尚難以被告有行車路權，即謂其無注意車前狀況之義
    務，是鑑定結果與法律之規定有違，尚難遽採。至被害人騎機車，有跨越分向限
    制限線而駛入來車車道之行為，有違道路交通安全規則第九十七條第二款之規定
    ，其就本件車禍之發生雖屬與有過失，且過失重大，惟究未能據此解免被告疏失
    之責。且被害人係因本件車禍傷重不治死亡，其死亡與被告之過失行為間顯有相
    當因果關係。事證明確，被告犯行應堪認定。
三、被告以駕駛車輛載運貨物為業，事故發生時正駕駛上開大貨車欲載運貨物，此據
    被告所自承，是被告應係從事駕駛業務之人。核被告所為，係犯刑法第二百七十
    六條第二項之業務過失致人於死罪。公訴人起訴時雖認被告係犯刑法第二百七十
    六條第一項之過失致人於死罪，起訴法條尚有未洽，惟公訴人於本院審理時已當
    庭變更起訴法條為二百七十六條第二項，本院經核起訴事實相同，爰依法變更起
    訴法條。又被告於本件車禍發生後隨即報警處理而接受裁判，此為被告所自承，
    並有宜蘭縣警察局羅東分局車禍處理小組填製之自首調查表一紙在卷可憑，其所
    為合於自首之要件，依刑法第六十二條前段規定減輕其刑。爰審酌本件被告駕車
    疏未注意減速慢行，致生難以彌補之死亡結果，惟本件事故肇事主因為被害人駕
    駛超越分向限制線行駛，被告之過失程度顯較被害人輕微，且肇事後態度良好，
    已與被害人家屬達成和解，並已給付全部賠償金額等一切情狀，量處如主文所示
    之刑。又被告前未曾受有期徒刑以上刑之宣告，有台灣高等法院被告全國前案紀
    錄表在卷可憑，茲因一時失慮而罹刑典，經此偵審程序應已知警惕，而無再犯之
    虞，本院認對其所宣告之刑以暫不執行為適當，爰併予宣告緩刑三年。
據上論斷，應依刑事訴訟法第二百九十九條第一項前段、第三百條，刑法第二百七十
六條第二項、第六十二條前段、第四十一條第一項、第七十四條第一款，罰金罰鍰提
高標準條例第一條前段、第二條，判決如主文。
本案經檢察官鄭雅方到庭執行職務。
中      華      民      國      九十三      年      六    月    三十    日
                                  臺灣宜蘭地方法院刑事第二庭
                                          法  官  謝  佩  玲
右正本證明與原本無異。
如不服本判決，應於判決送達後十日內向本院提出上訴狀( 應附繕本 )。
                                          書記官  藍  友  隆
中      華      民      國      九十三      年      六    月   三十     日
中華民國刑法第二百七十六條第二項
    從事業務之人，因業務上之過失犯前項之罪者，處五年以下有期徒刑或拘役，得
    併科三千元以下罰金。
